最高法院民事裁定　　　　　　　　九十四年度台簡上字第六號
　　上　訴　人　名軒開發股份有限公司
　　　　　　　　（原名達永興實業股份有限公司）
　　　　　　　　　　　　樓
　　法定代理人　劉燈發
　　訴訟代理人　薛松雨律師
　　　　　　　　葉繼升律師
　　被 上訴 人　甲○○
　　　　　　　　　　　　號
　　訴訟代理人　連元龍律師
　　　　　　　　林重宏律師
上列當事人間請求給付票款事件，上訴人對於中華民國九十三年
十月十九日台灣板橋地方法院合議庭更審判決（九十三年度簡上
更字第一號），提起上訴，本院裁定如下：
    主  文
上訴駁回。
第三審訴訟費用由上訴人負擔。
    理  由
按對於民事訴訟法第四百二十七條第二項簡易訴訟程序之第二審
判決，其上訴利益逾同法第四百六十六條所定之額數者，當事人
僅得以其適用法規顯有錯誤為理由，逕向最高法院提起上訴，且
須經原裁判法院許可，而該許可，以訴訟事件所涉及之法律見解
具有原則上之重要性者為限，此觀同法第四百三十六條之二第一
項、第四百三十六條之三第一項及第二項規定自明。所謂適用法
規顯有錯誤，係指原第二審判決就其取捨證據所確定之事實適用
法規顯有錯誤而言，不包括認定事實不當或判決理由不備之情形
在內。又原裁判法院認上訴應行許可，並添具意見書，將訴訟卷
宗送交最高法院，最高法院審查後如認上訴不應准許者，依同法
第四百三十六條之五第一項規定，仍應以裁定駁回之。本件上訴
人對於原第二審判決逕向本院提起上訴，無非以：本件第一審判
決雖依職權宣告假執行，惟更審前台灣板橋地方法院（下稱板橋
地院）八十九年度簡上字第二二０號判決已廢棄該假執行之宣告
，最高法院九十二年度台簡上字第四七號判決雖廢棄該第二審判
決，惟未及假執行部分，是有關第一審判決關於假執行宣告部分
業經廢棄確定。乃原第二審判決理由仍就第一審判決關於假執行
部分，予以維持，駁回伊上訴，顯屬訴外裁判。又原第二審雖認
兩造間有消費借貸之法律關係存在，惟兩造間板橋地院九十一年
度訴字第二六七號確定判決，已認定借款人係伊公司前負責人劉
炳中個人，原第二審為相反之判斷，顯違反民事訴訟上之誠信原
則。又伊於原第二審提出時報週刊第一０九四期所載訪談報導，
係以該報導為書證，自應適用書證之調查程序，原第二審謂該報
導不符合民事訴訟法第三百零五條第三項、第六項規定，不予採
信，適用法規亦有錯誤。且伊以該報導質疑證人林金龍證言之真
正，原第二審就該報導內容未予斟酌，亦未敘明伊主張不可採之
理由，亦有理由不備之違法。再董事長僅關於公司營業上之事務
有代表公司之權，若非屬公司營業上之事務，不問第三人是否善
意，非經公司承認，不能對於公司發生效力。最高法院十九年上
字第二七六號，二十年上字第九一０、二四五九號判例就公司經
理人商業代理權之範圍闡述甚明。本件借款係劉炳中個人借用，
不得僅因其當時為伊公司董事長，以伊公司名義簽發系爭支票，
即認係屬伊公司營業上之事務。原第二審採證不當，且對於伊提
出之諸多證據未予斟酌，致認伊公司為借款人，及誤認該借款未
清償，適用法規顯有錯誤云云，為其論據。惟對第二審法院關於
假執行之裁判不得聲明不服，民事訴訟法第四百五十八條定有明
文。上訴人自不得以原第二審判決關於假執行部分適用法規顯有
錯誤為由，聲明上訴。而原第二審判決認定因上訴人公司欲借款
，由當時公司董事長劉炳中以公司名義簽發系爭支票向被上訴人
借款，上訴人就該借款尚未清償等情，縱有錯誤，亦屬認定事實
當否之問題，與適用法規顯有錯誤無涉。又本院十九年上字第二
七六號，二十年上字第九一０、二四五九號判例均係就商號經理
人之權限為說明；而劉炳中為上訴人之董事長，對外代表公司，
關於公司營業上一切事務，均有辦理之權，與商號經理人不同，
原第二審判決未援引上開判例，適用法規亦無錯誤。且本件所涉
及之法律見解亦不具原則上之重要性，上訴人逕向本院提起上訴
，不合於民事訴訟法第四百三十六條之二第一項及第四百三十六
條之三第二項之規定而不應許可，其上訴難謂合法。
據上論結，本件上訴為不合法。依民事訴訟法第四百三十六條之
五第一項、第九十五條、第七十八條，裁定如主文。
中　　華　　民　　國　九十四　年　　二　　月　二十五　日
                      最高法院民事第六庭
                          審判長法官  吳　啟　賓
                                法官  高　孟　焄
                                法官  蘇　達　志
                                法官  陳　國　禎
                                法官  王　仁　貴
      本件正本證明與原本無異
                                      書  記  官
中　　華　　民　　國　九十四　年　　三　　月　 十一 　日
                                                      Ｖ
